【裁判字號】    98,判,1281
【裁判日期】    981029
【裁判案由】    公平交易法
【裁判全文】
最  高  行  政  法  院  判  決
                                      98年度判字第1281號
上  訴  人  寶田好房屋仲介有限公司
代  表  人  甲○○
訴訟代理人  吳文虎  律師
被 上訴 人  行政院公平交易委員會
代  表  人  乙○○
上列當事人間公平交易法事件，上訴人對於中華民國96年12月13
日臺北高等行政法院96年度訴字第1348號判決，提起上訴，本院
判決如下：
    主  文
上訴駁回。
上訴審訴訟費用由上訴人負擔。
    理  由
一、上訴人之代表人原為湯金全，嗣於民國98年8月1日改由乙○
    ○擔任，茲據新任代表人具狀承受訴訟，核無不合，應予准
    許。
二、上訴人經人檢舉隱瞞土地仲介交易過程資訊，致檢舉人受有
    損害等情。案經被上訴人調查結果，認上訴人於93年12月間
    ，從事仲介交易過程，隱瞞賣方委託人業有一買方唐信萬願
    以高價購買土地並支付新臺幣（下同）30萬元作為斡旋金之
    資訊，為足以影響交易秩序之欺罔行為，使賣方以較低之賣
    價委託上訴人銷售土地，因認上訴人違反公平交易法第24條
    規定，乃依同法第41條前段規定，以95年7月28日公處字第
    095119號處分書，命上訴人自處分書送達之次日起，應立即
    停止前項違法行為，並處上訴人50萬元罰鍰。上訴人不服，
    提起訴願，經遭駁回，遂循序提起行政訴訟。
三、上訴人起訴主張：上訴人未隱匿任何交易資訊，原處分之認
    定有重大錯誤，且上訴人已將擬購買土地之買方唐信萬簽立
    斡旋金收據一事電告檢舉人；另處分書主文第1項所載內容
    ，與被上訴人答辯狀所述內容不同，顯見原處分實有違誤等
    語，求為判決撤銷訴願決定及原處分。
四、被上訴人則以：上訴人對於3筆土地之銷售居間洽得2位買方
    ，除原有買方唐信萬外，另一位買方吳寬竟與上訴人負責人
    有親屬關係，且價金分配更違背一般交易法則，因3筆土地
    委託銷售總價為2,760萬元，扣除唐信萬就台中縣大甲鎮○
    ○段481、482-1地號（下稱481、482-1地號）土地出價2,40
    0萬元後，同地段482地號（下稱482地號）土地價值竟僅360
    萬元（換算每坪不足3萬元），較93年11月29日賣方原就481
    、482-1及482地號等3筆土地簽署2份房地產委任代理銷售契
    約書中，482地號土地之原委託銷售價格1,130萬元，約減少
    770萬元，另481、482-1地號土地每坪8萬5千元，482號土地
    每坪不足3萬元，相鄰土地之價格差距近3倍，均與賣方利益
    相牴觸，上訴人稱非其隱匿任何交易資訊，而係賣方自願同
    意乙事云云，有違一般經驗法則。本案賣方即檢舉人若知情
    已有買主唐信萬對於2份房地產委任代理銷售契約書，其中1
    份之土地之出價高出委託銷售價格，斷無可能減損自身利益
    ，再與上訴人另行簽訂3筆土地委賣總價僅2,760萬元之房地
    產委任代理銷售契約書，較93年11月29日委託銷售上開3筆
    土地委賣總價減少230萬元之理，以及衡酌買主唐信萬證明
    上訴人並未告知482地號土地有同時出賣之訊息及售價嚴重
    偏離市場行情等情事觀察，上訴人乃利用其業務上享有之資
    訊優勢地位，以欺罔手段隱瞞賣方（即檢舉人）有關已有買
    方唐信萬簽署斡旋金收據，願以更高價格購買481、482-1地
    號兩筆土地之資訊，洵堪認定。上訴人之行為為原處分所非
    難者，乃在其於從事仲介過程中，利用業務上享有之資訊優
    勢地位，以欺罔手段隱瞞賣方（即檢舉人）另有買主唐信萬
    願以總價約2,400萬元價格，購買481、482-1地號兩筆土地
    ，並簽下斡旋金收據之交易資訊，而妄稱有買主有興趣購買
    上開3筆土地，總價為2,760萬元，且其已收下該買主30萬元
    斡旋金，有悖於房屋仲介業者首重資訊透明、誠信服務之行
    業規範，其行為具有商業倫理非難性而違反公平交易法第24
    條規定，並無上訴人所稱原處分主文第1項與被上訴人答辯
    所述事實不同之情事等語，資為抗辯，求為判決駁回上訴人
    之訴。
五、原審斟酌全辯論意旨及調查證據之結果，以：本件被上訴人
    以上訴人於93年11月29日與檢舉人簽署房地產委任代理銷售
    契約書，檢舉人將481、482-1地號土地（委任銷售價款為1,
    860萬元）及482地號土地（委任銷售價款為1,130萬元），
    委請上訴人代理銷售；同年12月9日買方唐信萬欲以每坪8萬
    5千元（總價約2,400萬元）購買481及482-1地號2筆土地，
    並與上訴人簽署斡旋金收據及繳交斡旋金30萬元，委託上訴
    人代為向檢舉人議價；上訴人知悉買賣雙方當事人出價，且
    唐信萬出價高出檢舉人委託銷售價格達540萬元等資訊，卻
    未本於仲介業者應信實服務居間協調買賣雙方完成交易，反
    與檢舉人於94年1月2日另外簽訂481、482及482-1地號等3筆
    土地，委任銷售總價為2,760萬元之房地產委任代理銷售契
    約書，居間洽得2位買方，除原有買方唐信萬外，另洽1位買
    方吳寬（與上訴人代表人為甥舅關係）；然而，檢舉人若於
    93年12月9日即知已有買主唐信萬願以2,400萬元購買臺中縣
    大甲鎮○○段481及482-1地號2筆土地，此出價高出原委任
    銷售價格約540萬元，斷無可能減損自身利益，再與上訴人
    於94年1月2日另行簽訂1張3筆土地委賣總價僅2,760萬元之
    房地產委任代理銷售契約書，而依該契約書約定之委託銷售
    總價，扣除上開已出價部分2,400萬元，則482地號土地僅值
    360萬元（實際簽約價為326萬元，即換算每坪不足3萬元）
    ，較93年11月29日檢舉人原就481、482-1及482地號等3筆土
    地簽署2份房地產委任代理銷售契約書中，482地號土地之原
    委任銷售價格約減少770萬元，另481、482-1地號土地每坪8
    萬5千元，482地號土地每坪不足3萬元，相鄰土地之價格差
    距近3倍，均與賣方利益相牴觸，上訴人主張其未隱匿任何
    交易資訊，而係賣方自願同意云云，有違一般經驗法則；上
    訴人於從事仲介交易過程，利用其業務上享有之資訊優勢地
    位，以欺罔手段隱瞞檢舉人有關已有買方簽署斡旋金收據並
    支付斡旋金之資訊，與房屋仲介業者首重資訊透明、誠信服
    務的行業規範背道而馳，具有商業倫理之非難性，核屬足以
    影響交易秩序之欺罔行為，違反公平交易法第24條規定，因
    將原決定及原處分均予維持，駁回上訴人之訴。
六、本院：按「除本法另有規定者外，事業亦不得為其他足以影
    響交易秩序之欺罔或顯失公平之行為。」、「公平交易委員
    會對於違反本法規定之事業，得限期命其停止、改正其行為
    或採取必要更正措施，並得處新臺幣5萬元以上2千5百萬元
    以下罰鍰；」公平交易法第24條及第41條前段分別定有明文
    。次按「行政院公平交易委員會對於公平交易法第24條案件
    之處理原則」第5點規定：「本條所稱交易秩序係指符合善
    良風俗之社會倫理及效能競爭之商業競爭倫理之交易行為，
    其具體內涵則為符合社會倫理及自由、公平競爭精神賴以維
    繫之交易秩序。判斷『足以影響交易秩序』時，應考量是否
    足以影響整體交易秩序（諸如：受害人數之多寡、造成損害
    之量及程度、是否會對其他事業產生警惕效果及是否為針對
    特定團體或組群所為之欺罔或顯失公平行為等事項）或有影
    響將來潛在多數受害人效果之案件，且不以其對交易秩序已
    實際產生影響者為限，始有本條之適用。至單一個別非經常
    性之交易糾紛，則應尋求民事救濟，而不適用本條之規定。
    」第6點規定：「本條所稱欺罔係對於交易相對人，以積極
    欺瞞或消極隱匿重要交易資訊致引人錯誤之方式，從事交易
    之行為。前項所稱之重要交易資訊，係指足以影響交易決定
    之重要交易資訊；所稱引人錯誤，則以客觀上是否會引起一
    般大眾所誤認或交易相對人受騙之合理可能性（而非僅為任
    何可能）為判斷標準，同時衡量交易相對人判斷能力之標準
    ，以『合理判斷』為基準（不以極低之注意程度為判斷標準
    ）。其常見行為類型如：．．（三）隱匿重要交易資訊。」
    。經查本件上訴人於93年12月間，從事仲介交易過程，隱瞞
    賣方委託人業有一買方唐信萬願以高價購買土地並支付30萬
    元作為斡旋金之資訊，為足以影響交易秩序之欺罔行為，使
    賣方以較低之賣價委託上訴人銷售土地，被上訴人因認上訴
    人違反公平交易法第24條規定，乃依同法第41條前段規定，
    命上訴人自處分書送達之次日起，應立即停止前項違法行為
    ，並處上訴人50萬元罰鍰，經核並無不合。而上訴人係以不
    動產仲介為業，其受業主委託出賣不動產，另一方面則又代
    表買方向賣方要約或議價，其雖非系爭不動產買賣契約當事
    人，但其於買賣雙方而言，則具有居間代理之交易關係，不
    論對買賣之任何一方，均屬委託關係之當事人，且不動產仲
    介交易過程，仲介業者所掌握買賣資訊，遠超過於買賣雙方
    ，更具有資訊之不對稱關係，從而仲介業者，倘利用交易資
    訊上之優勢，隱瞞重要交易資訊，自與不動產業者所應重視
    資訊透明、誠信服務之行業規範相違，是其仲介之行為，自
    屬公平交易法為維護交易秩序與消費者利益之目的所應規範
    之範圍，尚不容上訴人以其僅為仲介人並非買賣交易之當事
    人即可作為其卸責之理由。至上訴人另稱本件受託出售3筆
    土地所成立之2筆不動產之交易係屬於附條件買賣、附負擔
    之買賣，與一方以金錢交付為唯一之對價關係不同。本件兩
    件買賣契約書皆為買賣雙方協議後並另加註條件後才簽訂，
    上訴人並無利用業務上享有之資訊優勢，以欺罔手段隱瞞賣
    方，原判決並未就個案情況為判斷云云。惟查上訴人違反公
    平交易法之規範已如前述，至其於違反公平交易法後，再與
    當事人作如何之約定，自無解於其已成立違反行政義務之責
    任。上訴人上訴論旨，仍執前詞，指摘原判決違背法令，求
    予廢棄，為無理由，應予駁回。
七、據上論結，本件上訴為無理由。依行政訴訟法第255條第1項
    、第98條第1項前段，判決如主文。
中    華    民    國    98    年    10    月    29    日
                    最高行政法院第二庭
                        審判長法官  鍾  耀  光
                              法官  張  瓊  文
                              法官  林  文  舟
                              法官  黃  淑  玲
                              法官  鄭  小  康
以  上  正  本  證  明  與  原  本  無  異
中    華    民    國    98    年    10    月    30    日
                              書記官  黃  淑  櫻


司法院資訊處製作；財團法人民間司法改革基金會備份。
